【裁判字號】    98,審交易,265
【裁判日期】    980831
【裁判案由】    公共危險
【裁判全文】
臺灣桃園地方法院刑事判決           98年度審交易字第265號
公  訴  人  臺灣桃園地方法院檢察署檢察官
被      告  甲○○
選任辯護人  何啟熏律師
上列被告因公共危險案件，經檢察官提起公訴（98年度偵字第12
339 號），嗣於本院準備程序進行中，被告就被訴事實為有罪之
陳述，經本院告知簡式審判程序意旨，並聽取當事人及辯護人之
意見後，本院裁定改依簡式審判程序審理，並判決如下：
    主  文
甲○○服用酒類，不能安全駕駛動力交通工具而駕駛，累犯，處
有期徒刑陸月，如易科罰金，以新臺幣壹仟元折算壹日。
    事  實
一、甲○○前於民國89年間因酒後駕車公共危險案件，經本院以
    89年度桃交簡字第962 號判決判處罰金7,000 元確定，並執
    行完畢；同年間再因酒後駕車公共危險案件，經本院判處罰
    金20,000元確定，並執行完畢；又於91年間因酒後駕車公共
    危險案件，經本院以91年度桃交簡字第1521號判決判處罰金
    20,000元確定，並執行完畢；復於92年間因酒後駕車公共危
    險案件，經本院以92年度桃交簡字第639 號判決判處有期徒
    刑3 月確定，於92年12月18日易科罰金執行完畢；再於96年
    間因酒後駕車公共危險案件，經本院以96年度桃交簡字第31
    19號判決判處有期徒刑5 月確定，於97年5 月24日徒刑期滿
    執行完畢（於本案構成累犯）。詎仍不知悔改，明知服用酒
    類不能安全駕駛動力交通工具者，不得駕駛，亦明知其自98
    年5 月25日下午4 時許至同日晚間7 時許，在位於桃園縣八
    德市○○街5 號之「銅鑼灣」海產店內飲用啤酒3 瓶後，已
    達不能安全駕駛動力交通工具之程度，仍於飲酒結束後，自
    上開處所駕駛車牌號碼DG -9726號自小客車欲送2 位客戶回
    返家。嗣於同日晚間10時31分許，途經桃園縣龜山鄉○○○
    路40號前，經警攔檢盤查，並對之實施呼氣酒精濃度測試，
    測試值高達每公升0.92毫克，而查獲上情。
二、案經桃園縣政府警察局龜山分局報告臺灣桃園地方法院檢察
    署檢察官偵查起訴。
    理  由
一、本案被告甲○○所犯之罪，並非法定刑為死刑、無期徒刑或
    最輕本刑3 年以上有期徒刑之罪，亦非高等法院管轄第一審
    之案件，而被告於準備程序中就被訴事實已為有罪之陳述，
    經本院告知簡式審判程序之旨，並聽取當事人及辯護人之意
    見後，本院乃依刑事訴訟法第273 條之1 第1 項規定，裁定
    改行簡式審判程序，合先敘明。
二、訊據被告甲○○對於上揭時、地酒後駕駛上開自小客車為警
    查獲，經呼氣測試其酒精濃度值達每公升0.92毫克之事實，
    迭於警詢、偵查及本院審理時直承不諱，復有桃園縣政府警
    察局道路交通事故當事人酒精測定紀錄表、桃園縣政府警察
    局舉發違反道路交通管理事件通知單各1 紙在卷可佐。依交
    通部運輸研究所90年9 月24日運安字第900005854 號函所載
    ，呼氣中酒精濃度每公升含量為0.25毫克，即相當於血液中
    酒精濃度（BAC） 百分之0.05，且依該函所附該所79年「駕
    駛人行為反應之研究－酒醉駕車對駕駛行為之分析研究」指
    出：（一）BAC 達百分之0.03至百分之0.05時，對駕駛能力
    之影響為：多數駕駛人心境逐漸變幻不定，視覺與反應靈敏
    性減弱，對速度及距離的判斷力差。對心理行為之影響為：
    觀察力逐漸欠缺，心情漸趨輕鬆，自信心增加，多話，精神
    狀態處於陶醉感。（二）BAC 到達百分之0.05至百分之0.08
    時，對駕駛能力之影響為：反應遲鈍，駕駛能力受損，遲而
    不決或決而不行。對心理行為之影響為：情緒鬆弛，感情與
    行為趨向誇張，肌肉不協調，精神處於興奮狀態。（三）BA
    C 到達百分之0.08至百分之0.15時，對駕駛能力之影響為：
    判斷力嚴重受到影響，體能與精神協調受損，駕駛之體能困
    難增加。對心理行為之影響為：產生情緒異常現象，步伐不
    平穩，言語不清，反應惡劣，記憶及判斷力受損，精神處於
    錯亂狀態。（四）BAC 超過百分之0.15時，對駕駛能力之影
    響為：視線搖晃，駕駛已進入恍惚狀態，判斷及理解遭到扭
    曲，駕駛不穩定。對心理行為之影響為：意識不明，嘔吐，
    站、走及講話困難，責任感喪失，精神處於麻痺狀態。（五
    ）BAC 超過百分之0.50時，對駕駛人能力之影響為：無法開
    車。對心理行為之影響為：爛醉如泥，失去知覺可能致死，
    精神處於昏睡狀態。本件被告飲酒後，呼氣酒精濃度高達每
    公升0.92毫克，已如前述，換算後相當於BAC 百分之0.184
    ，參酌上開說明，被告之判斷力、精神協調、駕駛體能、精
    神狀態等均已受到相當影響而減退。又其為警查獲時，無法
    正常直線行走，訊問過程有多語等跡象，顯然無法安全駕駛
    ，此有刑法第185 條之3 案件測試觀察紀錄表1 紙在卷可稽
    ；復觀諸卷附之桃園縣政府警察局龜山分局汽機車駕駛人酒
    後生理協調平衡檢測紀錄表所載，經警要求被告為：閉雙眼
    ，30秒內朗誦阿拉伯數字由1001、1002…至1030；用筆在2
    個同心圓之間的0.5 公分環狀帶內，畫另一個圓等檢測，被
    告檢測結果均為不合格，益徵被告之平衡能力已受酒精影響
    。綜上所述，足認被告為警查獲當時情況，已因酒精而使其
    正常駕駛能力受影響，已達不能安全駕駛之程度，是被告自
    白顯與事實相符，足堪採信。本件事證明確，被告犯行堪以
    認定，自應依法論科。
三、核被告甲○○所為，係犯前刑法第185 條之3 服用酒類不能
    安全駕駛動力交通工具而駕駛之公共危險罪。又被告有事實
    欄一所載之犯罪科刑及執行情形，有臺灣高等法院被告前案
    紀錄表1 份可按，其於5 年內故意再犯本件最重本刑為有期
    徒刑以上之罪，為累犯，應依刑法第47條第1 項之規定加重
    其刑。爰審酌被告前已5 次因酒後駕車之公共危險罪經判刑
    確定，猶不知警惕，再犯本件酒後駕車之公共危險犯行，顯
    無視於法禁，已嚴重危及道路交通安全，且乏尊重其他用路
    人生命、財產安全之觀念，兼衡被告因業務關係而於酒後駕
    車搭載其客戶返家之犯罪動機及犯罪後坦承犯行等一切情狀
    ，認檢察官求處有期徒刑10月尚屬過重，爰量處如主文所示
    之刑，並諭知易科罰金之折算標準。
四、至公訴人雖請求依刑法第89條第1 項規定令被告於刑之執行
    前入相當處所施以禁戒云云。然因酗酒而犯罪者，須足認被
    告已酗酒成癮，並有再犯之虞，始得依刑法第89條第1 項規
    定，於刑之執行前令被告入相當處所施以禁戒，此見該條規
    定甚明。而所謂酒癮，係指慢性而長期性無法自制的飲酒。
    屬一種病態性的飲酒，造成酒精依賴和濫用。通常為維持日
    常工作而天天喝酒，無法停止或減量，喝醉後1 、2 天仍處
    於酩酊狀態，並有健忘的現象，引發社會適應困難。本件被
    告雖有前開多次酒後駕車公共危險前科紀錄，但其時間係分
    佈於89年間2 次，於91年、92年、96年間各1 次，尚難以此
    遽認被告已酗酒成癮。並被告於本院審理時陳稱：平常我很
    少喝酒，因業務需要才與客戶喝酒等語，且被告於警詢及本
    院審理時均意識清楚，對於案情亦能交待，尚無喝酒後1 、
    2 天仍處於酩酊狀態、健忘等社會適應困難或依賴酒精之情
    狀，故亦難逕認被告有酗酒成癮之情狀。此外，復查無其他
    積極證據，足認被告已酗酒成癮，自無從依刑法第89條第1
    項規定，令被告入相當處所施以禁戒，附此敘明。
據上論斷，應依刑事訴訟法第273 條之1 第1 項、第299 條第1
項前段，刑法第185 條之3 、第47條第1 項、第41條第1 項前段
，刑法施行法第1 條之1 第1 項，判決如主文。
本案經檢察官王惟琪到庭執行職務。
中    華    民    國    98    年     8    月    31    日
                        刑事庭  法  官  鍾雅蘭
以上正本證明與原本無異。
如不服本判決，應於判決送達後10日內向本院提出上訴狀（應附
繕本），其未敘述上訴理由者，應於上訴期間屆滿後20日內補提
理由書狀於本院，上訴於臺灣高等法院。
                                書記官  楊郁馨
中    華    民    國    98    年     8    月    31    日
附錄本案論罪科刑法條：
中華民國刑法第185 條之3
服用毒品、麻醉藥品、酒類或其他相類之物，不能安全駕駛動力
交通工具而駕駛者，處1 年以下有期徒刑、拘役或科或併科15萬
元以下罰金。


司法院資訊處製作；財團法人民間司法改革基金會備份。
